【裁判字號】    98,交聲,831
【裁判日期】    980606
【裁判案由】    交管條例聲異
【裁判全文】
臺灣板橋地方法院交通事件裁定         98年度交聲字第831號
原處分機關  交通部公路總局臺北區監理所板橋監理站
異  議  人  甲○○
即受處分人
上列異議人因違反道路交通管理處罰條例案件，對於交通部公路
總局臺北區監理所板橋監理站於民國98年4 月1 日以板監裁字第
裁41-C00000000號所為之裁決處分（原舉發案號：臺北縣政府警
察局98年1 月14日北縣警交字第C00000000 號），聲明異議，本
院裁定如下：
    主  文
異議駁回。
    理  由
一、按汽車駕駛人停車時，在禁止臨時停車處所停車者，處新臺
    幣（下同）六百元以上一千二百元以下罰鍰，道路交通管理
    處罰條例第56條第1 項第1 款定有明文。又人行道、設有禁
    止臨時停車標誌、標線處所，不得臨時停車，道路交通安全
    規則第111 條第1 項第1 款、第3 款亦分別有所規定。
二、原處分意旨略以：本件異議人即受處分人甲○○於民國97年
    12月27日下午4 時40分許，駕駛車牌號碼為QW6-881 號之輕
    型機車（下稱系爭機車），在臺北縣中和市○○街118 號對
    面禁止臨時停車之人行道（下稱違規地點）停車，經臺北縣
    政府警察局中和分局執勤警員拍照採證後，於98年1 月14日
    以北縣警交字第C00000000 號違反道路交通管理事件通知單
    逕行舉發。嗣異議人依法提出申訴，經交通部公路總局臺北
    區監理所板橋監理站於98年4 月1 日以板監裁字第裁41-C00
    000000號裁決書裁決，裁處異議人罰鍰六百元。
三、異議意旨則略以：一般民眾對於違規與否的判定方式，不外
    乎為交通標誌、標線及號誌，惟觀諸採證照片可知違規地點
    並未設置禁止臨時停車之標線，僅約距離該地點50至60公尺
    處設有一個禁止停車之公告，而異議人當日停車前，並未先
    行經過該公告，只見違規地點附近已有多輛機車停放，地面
    上亦無繪置禁止停車之紅色或黃色標線，遂將車輛停放於該
    處；況縱使異議人於停車前有行經上揭公告，然該公告設置
    角度有瑕疵，未必能立即判讀其公告內容，且違規地點附近
    路段繪有機車停車格，均被佔用，在不致影響行人用路權益
    情況下，為何不能人性化彈性開放違規地點停放機車，異議
    人不服，爰請求撤銷原處分云云。
四、經查：
(一)本件系爭機車確實於上開時、地在禁止臨時停車之人行道停
    車之事實，為異議人所不爭執，並有原舉發機關98年2 月27
    日北縣警中申字第0980009394號函暨受理違反交通管理事件
    被通知人申訴理由查詢表各一份及現場採證照片影本三幀附
    卷可稽，是此部分之違規事實堪以認定，合先敘明。
(二)異議人雖以前詞置辯，然依道路交通安全規則第111 條第1
    項第1 款、第3 款之規定，係將人行道、設有禁止臨時停車
    標誌、標線處所，併列為禁止臨時停車之處所，故不問人行
    道上是否設有禁止臨時停車之標誌或標線，均為禁止臨時停
    車處所，本件異議人既已考領駕駛執照，不論該處是否有設
    置公告，對此自應有所知悉。且依一般人在大臺北地區之駕
    駛機車經驗，人行道若規劃為可停放機車時，均會在人行道
    上劃設機車停車格線，是一般機車騎士若見人行道上未劃設
    機車停車格線時，自亦可預期該處不得停車甚明。況違規地
    點附近確實設有內容為「本公園人行步道，嚴禁停放各型車
    輛，違者報警取締告發或拖吊」之公告，且上開設置公告處
    所並未有任何遮蔽物或是礙難察覺之情形，此有卷附現場採
    證照片二幀可資佐證，亦可徵主管機關已善盡提醒駕駛人注
    意之能事，執法並無瑕疵，是異議人此部分所辯，即非可採
    。此外，人行道之設置目的係專供行人通行之用，而行人通
    行並非只有數名成年人魚貫通行之情形，亦可能有數十人集
    體通行，或家長攜帶幼兒、寵物悠閒行進，在此種情形下，
    在人行道上停放機車，自仍有可能妨礙行人通行之順暢，且
    剛停車時之機車排氣管十分高熱，更有可能燙傷幼兒，危害
    行人之安全，故人行道是否開放機車停車，應由主管機關審
    酌各種狀況後統一規定，不能任憑各機車騎士自行判斷是否
    妨害行人通行而恣意停車，當無疑義，是異議人此部分所辯
    ，亦非可採。
五、綜上所述，本件異議人之違規事實業經舉證明確，堪以認定
    。據此，原處分機關援引首揭規定，裁處異議人罰鍰六百元
    ，並無不當之處，本件異議為無理由，應予駁回。
六、據上論斷，應依道路交通案件處理辦法第19條，裁定如主文
    。
中    華    民    國    98    年    6     月    6     日
                  交通法庭  法  官 張紹省
以上正本證明與原本無異。
如不服本裁定應於送達後五日內向本院提出抗告狀。
                            書記官 周雅玲
中    華    民    國    98    年    6     月    6     日


司法院資訊處製作；財團法人民間司法改革基金會備份。
